【裁判字號】    97,交易,291
【裁判日期】    980331
【裁判案由】    過失傷害
【裁判全文】
臺灣臺北地方法院刑事判決             97年度交易字第291號
公  訴  人  臺灣臺北地方法院檢察署檢察官
被      告  戊○○
選任辯護人  黃世芳律師
上列被告因過失傷害案件，經檢察官提起公訴（97年度偵字第67
40號），本院判決如下：
    主  文
戊○○過失傷害人致重傷，處有期徒刑陸月，如易科罰金，以新
臺幣壹仟元折算壹日。
    事  實
一、戊○○於民國96年8 月25日9 時30分許，駕駛車牌號碼EP-5
    337 號自用小客車，沿臺北市○○○路○ 段北往南方向內側
    車道行駛，於行至該路段與臺北市○○路170 巷口欲左轉時
    ，原應注意汽車行駛至交岔路口，其行進、轉彎，轉彎車輛
    應讓直行車輛先行之規定，而依當時天氣晴、日間自然光線
    、市區道路鋪裝柏油、路面乾燥、無缺陷、無障礙物、行車
    管制號誌正常，雖快、慢車道分隔島上因種植樹木較高而視
    距不良，惟依戊○○之智識、能力及駕駛經驗，並無不能注
    意之情事，於左轉時疏未注意禮讓慢車道上之直行車輛先行
    ，適有乙○○騎乘車牌號碼A2F-658 號重型機車沿敦化南路
    2 段外側慢車道（下稱第2 車道）南往北方向行駛至上開路
    口之際，亦疏未注意保持慢車道路段速限40公里之時速而以
    時速60公里以上之速度駛近，見戊○○駕駛之自小客車欲通
    過其行駛之車道延伸處進入四維路170 巷內，欲自該自小客
    車前方繞過，惟仍撞上該自小客車右前側車頭，乙○○之身
    體則因慣性撞擊該自小客車前擋風玻璃再翻落地面，造成雙
    側股骨骨折、右膝撕裂傷、右大足趾指甲損傷等傷害，經送
    醫診治後，因發生缺氧性腦病變致類植物人狀態，達到重大
    難治傷害之程度。嗣戊○○於肇事後，在有偵查犯罪權限之
    機關或公務員發覺前，主動向到場處理事故之警員丁○○表
    明其為肇事者，並陳述肇事經過，自首接受裁判。
二、案經乙○○訴由臺灣臺北地方法院檢察署檢察官偵查起訴。
    理  由
壹、程序方面
一、被告提出委請林百福製作之「機車衝撞小客車之車速鑑定報
    告書」無證據能力：
    按鑑定人由審判長、受命法官或檢察官就下列之人選任1 人
    或數人充之：一就鑑定事項有特別知識經驗者。二經政府機
    關委任有鑑定職務者；鑑定之經過及其結果，應命鑑定人以
    言詞或書面報告；法院或檢察官得囑託醫院、學校或其他相
    當之機關、團體為鑑定，或審查他人之鑑定，並準用刑事訴
    訟法第203 條至第206 條之1 規定，刑事訴訟法第198 條、
    第206 條第1 項、第208 條第1 項分別定有明文。查本件「
    機車衝撞小客車之車速鑑定報告書」為被告自行委由林百福
    製作，林百福非經檢察官或法官之囑託，自行就被告之車牌
    號碼EP-5337 號自小客車毀損程度與告訴人之機車撞擊時速
    為一定意見之陳述，並非屬於刑事訴訟法中之鑑定，而非屬
    同法第159 條之「除法律有規定者外」之情形，此項被告以
    外之人於審判外之陳述，因不具備可信之特別情況，屬同法
    第159 條之傳聞證據，自無證據能力。
二、證人己○○所紀錄「乙○○病情日誌」為審判外陳述，無證
    據能力：
    證人己○○製作之「乙○○病情日誌」，屬被告以外之人在
    審判外之書面陳述，為傳聞證據，亦不符合傳聞例外之規定
    ，不得作為認定本案犯罪事實有無之證據，無證據能力。
貳、實體方面
一、訊據被告戊○○固坦承於96年8 月25日9 時30分許，駕駛車
    牌號碼EP-5337 號自用小客車，沿臺北市○○○路○ 段北往
    南方向內側車道行駛，左轉臺北市○○路170 巷口時，在敦
    化南路南往北方向慢車道遭告訴人乙○○騎乘之機車撞擊自
    小客車右前方，致發生本件車禍等事實，惟矢口否認有何過
    失傷害致人重傷之犯行，辯稱：我車左轉彎至分隔島欲橫越
    慢車道前時，有先注意慢車道上離我30公尺內都沒有車子才
    前進，我是慢慢向前開，接近巷口只剩70公分時，才突然遭
    告訴人之機車撞到時，告訴人當時是以超過70公里的時速騎
    車才會撞上我云云。辯護人則以：(一)被告的車子是前輪傳動
    軸傳動，告訴人之機車一旦撞到該車破壞前輪傳動軸，被告
    的車子就無法移動，足認現場照片中被告車子停放的地點就
    是肇事地點，從肇事地點來看，被告的自小客車已經接近完
    全通過路口，已經完成左轉彎，此時告訴人所駕駛之機車行
    駛至路口時應禮讓已完成左轉之直行車；(二)告訴人於談話事
    故調查報告表中稱其原行駛在靠分隔島之慢車道（下稱第1
    車道），惟肇事地點在第2 車道，足見本件事故發生之原因
    係因告訴人當日加速欲超越前方黑色轎車並由原行駛之第1
    車道變換至第2 車道，而不慎高速撞擊被告自小客車，並非
    被告自小客車不讓告訴人機車先行等語資為被告辯護。
二、經查：
  (一)被告確於上開時、地駕駛自小客車與告訴人所騎乘機車發生
    碰撞，告訴人騎乘之機車撞擊被告自小客車右前車身後倒地
    並受有上開傷害等情，已據被告於警詢、偵查及本院審理時
    供承不諱，核與證人即現場騎乘機車於告訴人後方之甲○○
    、丙○○於本院審理時證述情節大致相符（本院卷二第34頁
    至第40頁反面），且關於當時之道路交通狀況，亦有證人即
    至現場處理之警員丁○○於本院審理時證述在卷（本院卷第
    120 頁反面、第121 頁），復有道路交通事故現場圖、道路
    交通事故調查報告表(二)、臺北市車輛行車事故鑑定委員會97
    年1 月19日北鑑審字第09630455400 號函暨鑑定意見書、臺
    北市政府交通局97年3 月6 日北市交五字第09730858900 號
    函暨臺北市車輛行車事故鑑定及覆議委員會鑑定覆議意見書
    見書、臺北市立聯合醫院仁愛院區97年4 月12日、天主教耕
    莘醫院97年4 月17日診斷證明書各1 份、現場及車損照片12
    張附卷可稽（96年度他字第9544號卷第52頁、第59頁反面、
    第6 頁至第11頁、第70頁至第74頁、97年度偵字第6740號卷
    第23頁至第26頁、臺灣士林地方法院97年度禁字第82號卷第
    5 頁、97年度偵字第6740號卷第39頁），此部分之事實，已
    堪認定。
  (二)本院對於告訴人騎乘之機車與被告駕駛之自小客車撞擊前，
    各車相關位置及肇事地點之認定：
  1.本件與被告駕駛自小客車發生交通事故之機車，除告訴人外
    ，尚有甲○○、丙○○亦分別騎乘車牌號碼KYG-962 號及LK
    R-319 號重型機車先後緊隨在乙○○機車左後方，告訴人先
    撞上被告自小客車，次為甲○○為閃避被告自小客車欲繞過
    自小客車車尾時，擦撞被告自小客車後輪到車尾部分，末為
    丙○○之機車則因閃避不及，撞擊被告之自小客右後車門到
    輪胎部分等情，此經證人甲○○於本院審理時證稱：第1輛
    車撞上去，到我撞上去不到5 秒鐘，我是第2 輛撞上去的，
    第1 輛車被撞倒的是男生，我擦撞到被告後輪到車尾的部分
    ，我沒有從正面撞上去，是要閃的時候滑過去的；證人丙○○於本院審理時證稱：我先看到被告的汽車出現，約過了3
    至5 秒乙○○就撞上被告的車子，再來就是另外1 輛撞上尾
    部的機車，第1 輛是撞上車頭的那1 輛，第2 輛是撞上車尾
    的，我的是第3 輛，我機車的龍頭撞到汽車右後車門到輪胎
    附近等語在卷，並有道路交通事故現場圖1 張、交通事故談
    話記錄表2 份附卷可查（本院卷二第34頁反面、第35頁反面
    、第38頁反面、第40頁、第41頁、96年度他字第9544 號 卷
    第52頁、第55頁、第56頁），先予敘明。
  2.被告之自小客車自敦化南路左轉四維路170 巷欲駛入敦化南
    路南往北向慢車道延伸處時，告訴人之機車原行駛在第2 車
    道，並在第2 車道延伸處撞上被告自小客車等情，此經比對
    證人甲○○於本院審理時證稱：撞倒前，第1 輛撞上去的車
    子當時是騎在我的右前方，我記得我是騎在第1 車道及第2
    車道的中間偏左邊車道，乙○○本來就在我的前方靠人行道
    的車道（本院卷二第35頁、第36頁、第36頁反面、第37頁、
    第38頁、第39頁反面），及證人丙○○於本院審理時證稱：
    我在基隆路口與敦化南路口等紅燈，一變綠燈就是第一騎出
    去的，但是過了15秒左右，就有其他的機車用比我更快的車
    速在我的左右方超越，慢車道有2 線道，我是騎在中線的位
    置，超越我的2 輛機車1 輛從右邊、1 輛從左邊超車，受傷
    的2 部機車就是超過我的機車等語即明（本院卷二第35頁、
    第36頁、第36頁反面、第37頁、第38頁、第39頁反面），再
    參以告訴人於交通事故談話記錄表中稱事故發生時其機車車
    頭與被告自小客車右側前車身發生碰撞（96年度他字第9544
    號卷第54頁），而自道路交通事故現場圖觀之，事故發生後
    被告自小客車除車尾在第1 車道外，車身已進入第2 車道之
    延伸處，是告訴人之機車原即行駛在敦化南路南往北向第2
    車道上，其與被告自小客車撞擊之地點為第2 車道延伸處一
    情，應可認定。告訴人雖於交通事故談話記錄表中陳稱「我
    車沿敦化南路2 段由南往北慢車道第1 車道至肇事地點」等
    語，惟自證人甲○○、丙○○上開證述可知，告訴人之機車
    於事故發生前原即行駛在第2 車道，告訴人稱其原行駛在第
    1 車道此部分敘述應屬有誤。至事故發生後警員製作之現場
    圖中告訴人之機車位置雖倒在第1 車道之延伸處，惟自證人
    甲○○、丙○○上開證述可知此僅係因告訴人之機車撞上被
    告之自小客車後因反作用力將機車彈向第1 車道延伸處，並
    非表示該處即為事故發生之地點，附此敘明。
  (三)本院對於被告自小客車自敦化南路北往南快車道左轉彎未禮
    讓告訴人騎乘之直行機車先行之判斷依據：
  1.被告駕駛自小客車進入敦化南路南往北向慢車道時，告訴人
    、證人甲○○、丙○○騎乘之機車已相當接近該路口一情，
    此經證人甲○○於本院審理時證稱：被告的車子從敦化南路
    對向車道左轉到我右邊的車道，因為被告的車子很突然出現
    在我面前，我來不及煞車，被告的車子出現在我面前不到5
    秒鐘，我們就撞上去了，乙○○先撞上去，我再撞上去，我
    是看到前面乙○○撞上被告的車後，我才煞車，但是煞車不
    及才撞上被告的車；證人丙○○於本院審理時證稱：汽車是
    突然衝出來，我因煞車不及撞上，我先看到被告的汽車出現
    ，大約過了3 至5 秒乙○○就撞上被告的車子，當時乙○○
    與我的車子大約有5 輛汽車的距離，乙○○的車子撞上後，
    我隔了2 秒也撞上去等語在卷（本院卷二第34頁、第34頁反
    面、第35頁反面、第37頁、第38頁反面、第39頁、第40頁）
    ，且經提示96年度他字第9544號卷第33頁敦化南路南往北向
    慢車道照片予證人丙○○確認其看到被告之自小客車出現在
    慢車道時，其所騎機車與被告之自小客車間距離，證人丙○○當庭在該照片上圈繪其當時所在位置，已距離路口甚近，
    衡情告訴人、證人甲○○、丙○○騎乘之機車若距離肇事路
    口尚遠，當不致均感到被告駕駛之自小客車「突然」出現在
    路口，且亦應有餘裕煞車減速待被告通過後再前行以避免本
    件意外，自不可能致自身安危於不顧，強行穿越路口，惟告
    訴人、證人甲○○、丙○○竟均相繼撞上或擦撞被告之自小
    客車，足見被告之自小客車毫無預警侵入告訴人、證人甲○○、丙○○之車道，致告訴人、證人甲○○、丙○○不能即
    時採取煞車動作甚明。至證人甲○○雖稱其見到被告的車子
    時，與被告距離約10公尺等語，惟自證人甲○○證稱其當時
    時速40、50公里，見到被告車子不到5 秒鐘就撞上去一節計
    算，如其與被告距離僅有10公尺，則自其見到被告自小客車
    至擦撞被告自小客車之時間應不到1 秒鐘，是證人甲○○證
    稱其見到被告的車子時，與被告距離約10公尺之證述，應解
    為係用以描述被告進入敦化南路慢車道延伸處時與其距離已
    相當接近，而非指實際上僅有10公尺，方與經驗法則及邏輯
    相符。
  2.又告訴人、證人甲○○及丙○○於肇事前機車時速超過40公
    里以上，此經證人丙○○於本院審理時證稱：因為我的時速
    表壞了，但是我騎車騎很久了，大約有60以上。當天早上，
    先在基隆路口與敦化南路口等紅燈，因為我急著要去加班，
    所以我一變綠燈就是第1 騎出去的，但是在過了15秒左右，
    就有其他的機車用比我更快的車速在我的左右方更快的車速
    超越。我就先看到超越我的那幾部機車被前面視線突然出現
    的汽車撞到或是擦撞，證人甲○○則證稱當時車速是40、50
    等語在卷（本院卷第34頁、第38頁），衡諸社會通常駕駛經
    驗，機車駕駛人於交岔路口停等紅燈，嗣燈號變為綠燈後，
    常爭先起步並於短時間內加速行駛以避免與其他汽、機車併
    行，並審酌證人丙○○於本院審理時證稱雖伊機車時速表壞
    了，惟伊騎機車很久了，可判斷時速為60公里以上（本院卷
    第38頁），已明確表示其判斷時速係依據其以往之駕駛經驗
    ，且對於其超速駕駛之原因、經過均詳細說明，復查證人甲○○、丙○○與被告及告訴人素無故舊恩怨關係，客觀上應
    無設詞誣陷告訴人，而特意迴護被告之可能，又無證據證明
    證人甲○○、丙○○刻意迴護被告而作對告訴人不利之證述
    ，其等於本院審理時亦均具結作證，應足以擔保其等證詞之
    正確性，是本院認證人甲○○、丙○○就其等事故發生前騎
    乘機車之時速所為之證述應屬可信。按設有快慢車道分隔線
    之慢車道，時速不得超過40公里，道路交通安全規則第93條
    第1 項第1 款但書定有明文，本件告訴人騎機車行駛在敦化
    南路南往北向慢車道時既自證人丙○○之機車後方超越，則
    告訴人自係以高於證人丙○○所騎乘60公里之時速超速行駛
    一情，應可認定。本件被告駕駛自小客車欲通過上開肇事路
    口時，如注意慢車道上告訴人、證人甲○○、丙○○機車之
    相對位置、速度及距離，應可發現告訴人、證人甲○○、丙○○之機車已接近該肇事路口，並禮讓其等先行，然被告自
    小客車於進入第2 慢車道延伸處後即遭告訴人機車撞及右前
    車身，是可見被告自小客車於進入慢車道延伸處之際，疏未
    注意告訴人、證人甲○○、丙○○分別騎乘機車自第2 車道
    、第1 車道及分隔同向車道之白虛線駛入該路口，而有未禮
    讓直行車先行之情形。本件被告雖辯稱其已完成左轉彎後才
    遭告訴人之機車撞擊，然觀諸道路交通事故現場圖及現場相
    片，被告之自小客車係橫跨在敦化南路南往北向第1 、第2
    慢車道延伸處，顯見其並未左轉完成並駛離路口，其仍應禮
    讓直行之告訴人機車，是告訴人雖有超速駕駛之過失，但不
    能因此解免被告之過失責任。至證人甲○○、丙○○在警員
    製作交通事故談話記錄表時雖稱其不知道當時車速為何（96
    年度他字第9544號卷第55頁、第56頁），惟在本院審理時仍
    可清楚證述當時車速，足見證人丙○○、甲○○雖在警員製
    作交通事故談話記錄表時因其等違規超速駕駛恐將遭警舉發
    處罰，始推說不知情至明。
  3.被告雖又辯稱其欲通過敦化南路南往北方向慢車道時，告訴
    人機車離路口尚距離30公尺以上，且告訴人係以超過70公里
    以上之時速行駛，見被告之自小客車通過四維路170 巷與敦
    化北路南往北向慢車道延伸處，未煞車減速反欲加速繞過被
    告之自小客車車頭才自第1 車道變換至第2 車道，因不及繞
    過被告自小客車車頭反而撞上被告自小客車右前側，如告訴
    人煞車減速，當不致撞上被告自小客車云云，惟被告自小客
    車駛入敦化南路南往北向慢車道延伸處時，告訴人之機車原
    即行駛在第2 車道，已與被告自小客車距離甚近之事實，業
    經本院認定如前，且證人己○○雖於本院審理時證稱：車禍
    發生後我下車跟乙○○交談，乙○○說有1 輛黑色福特的車
    子要搶他的道，所以他加速等語（本院卷二第41頁反面），
    然查當時除被告之車子外，並無其他黑色小客車在告訴人行
    駛之車道前方，此經證人甲○○證述甚明（本院卷第36頁反
    面），而被告之自小客車即為黑色，有被告提出之現場照片
    可佐（96年度他字第9544號卷第37頁），是告訴人向證人己○○稱其因遭搶道而加速等語，其意係指被告未讓告訴人先
    行而闖入第2 慢車道延伸處，該搶道之「黑色福特的車子」
    即為被告之自小客車，至為明確。告訴人因見被告自小客車
    搶道，告訴人判斷其2 車間之距離縱使其採取煞車措施仍有
    撞上之可能，才欲加速通過路口，此乃車禍發生之瞬間，本
    於直覺所為反應。本件被告固然車身已進入第2 車道即將進
    入四維路170 巷口才遭告訴人騎乘之機車撞及，然本件被告
    為汽車駕駛人，負有遵守交通規則義務，應注意其左轉彎時
    應讓直行車先行，並謹慎採取適當行動之義務，告訴人騎乘
    之機車既已距離路口甚近，被告自應禮讓告訴人之直行車先
    行，而不得搶先左轉，被告辯稱其享有路權云云，顯與事實
    不符，殊無足取。
  4.本件事故經送請臺北市車輛行車事故鑑定委員會鑑定及覆議
    委員會覆議結果，雖認為被告轉彎車未讓直行車先行為肇事
    原因，告訴人無肇事因素，惟上開鑑定意見，僅依路權歸屬
    判斷，而未斟酌告訴人超速騎乘機車行駛於慢車道之因素，
    此觀上開鑑定意見書及鑑定覆議意見書即明，本院認其未及
    審酌證人甲○○、丙○○之證述，尚有未及周延之處，惟上
    開鑑定結果，認被告駕駛自小客車轉彎車未讓直行車先行，
    以致肇事，仍與本院認定相符，併此敘明。
  (四)按汽車行駛至交岔路口，其行進、轉彎，轉彎車應讓直行車
    先行，道路交通安全規則第102 條定有明文。被告既考領有
    駕駛執照，並自陳駕駛經驗豐富，自不能諉為不知有上述道
    路交通安全規定。而當時之道路交通狀況為天氣晴、日間自
    然光線、市區道路鋪裝柏油、路面乾燥、無缺陷、無障礙物
    、分隔島（證人誤稱為分向島）上因種植樹木較高而視距不
    良、行車管制號誌正常，此經證人丁○○於本院審理時證述
    明確（本院卷第120 頁反面），雖敦化南路南往北向快慢車
    道間之分隔島上種植樹木而屬障礙物遮蔽駕駛人自快車道望
    至慢車道之視線，惟被告於停在分隔島前即應略將車頭探出
    慢車道以辨識慢車道上有無來車，且本件案發當時當時天色
    明亮，並無視線較差無法辨識之情事，依被告之智識、能力
    ，如予稍加注意即能認識且避免危險結果之發生，詎竟疏未
    注意及此，仍貿然進入上開路口，致肇本件車禍，其有過失
    責任，已甚明顯。雖告訴人亦有疏未遵守速限規定而超速駕
    駛之過失，然並不因此解免被告過失罪責。
  (五)又告訴人因上開車禍，受有雙側股骨骨折、右膝撕裂傷、右
    大足趾指甲損傷等傷害，於96年8 月25日經送醫診治後，因
    其雙大腿粉碎性骨折，疑因脂肪栓塞及肺部挫傷演變為呼吸
    困難、意識昏迷，發生缺氧性腦病變致類植物人狀態，完全
    無行為溝通能力，必須長期仰賴他人照顧，無恢復可能，亦
    達到不能處理自己事務之程度，並經臺灣士林地方法院以97
    年度禁字第82號裁定宣告為禁治產人，且告訴人所受缺氧性
    腦病變係因雙腿骨骨骨折造成脂肪栓塞，手術與否均有引發
    脂肪栓塞之可能，術前及術後併發脂肪栓塞之預後均不好，
    等情，有上揭裁定書、天主教耕莘醫院97年4 月17日診斷證
    明書、財團法人佛教慈濟綜合醫院臺北分院診斷證明書、病
    情說明書、臺北市立聯合醫院98年1 月14日北市醫仁字第09
    830011000 號函各1 份在卷可佐（臺灣士林地方法院97年度
    禁字第82號卷第5 頁、第26頁、96年度他字第9544號卷第3
    頁、本院卷二第112 頁、第141 頁），足認告訴人因車禍所
    受雙側股骨骨折傷害，為其身體狀況惡化為類植物人狀態之
    主因，且係對身體或健康重大不治之傷害，應屬重傷無疑。
    ，被告既未盡其前開注意義務而肇事，並因而致告訴人受有
    上述之重傷害，是被告過失行為與告訴人所受重傷害之結果
    間，顯有相當因果關係。
  (六)至於被告另請求鑑定被告之自小客車毀損之程度以證明告訴
    人機車之車行速度、行進方向及被告自小客車遭撞擊地點等
    節，並請求傳訊製作「機車衝撞小客車之車速鑑定報告書」
    之林百福以證明上情，惟本院審酌該自小客車已非肇事當時
    狀態，且本院對於上開各節已詳為論述，應無鑑定及傳訊林
    百福之必要。
三、核被告所為，係犯刑法第284 條第1 項後段之過失致重傷害
    罪。又被告於肇事後停留於案發現場，並於有偵查犯罪權限
    之機關及公務員發覺其犯罪前，主動向負責處理之警員自承
    其因駕車發生前揭車禍，進而接受裁判，此有臺北市○○○○○道路交通事故肇事人自首情形記錄表在卷可憑（96年度
    他字第9544號卷第58頁），核與刑法自首之規定相符，應依
    刑法第62條前段規定減輕其刑。爰審酌被告駕車時，疏未注
    意道路交通安全規則之相關規定，致生本件車禍，並使告訴
    人受有終生難以回復之傷害，所為誠屬非是，且犯後仍否認
    有過失，難認有悔意，惟觀本件車禍之發生，告訴人亦超速
    駕駛，其對本件車禍之發生亦有過失，並念及被告有意賠償
    告訴人損失，然因告訴人未考慮其自身過失而提出高額賠償
    金致未能達成和解等一切情狀，量處如主文所示之刑，並諭
    知易科罰金之折算標準，以示懲儆。
據上論斷，應依刑事訴訟法第299 條第1 項前段，刑法第284 條
第1 項後段、第62條、第41條第1 項前段，刑法施行法第1 條之
1 ，判決如主文。
本案經檢察官蔡彥守到庭執行職務。
中    華    民    國    98    年    3     月    31    日
                      交通法庭  法  官  林芳華
以上正本證明與原本無異。
如不服本判決，應於判決送達後10日內，向本院提出上訴狀。
                                書記官  林鈴芬
中    華    民    國    98    年    3     月    31    日
附錄本案論罪科刑法條
刑法第284條第1項
因過失傷害人者，處6 月以下有期徒刑、拘役或500 元以下罰金
，致重傷者，處1 年以下有期徒刑、拘役或500 元以下罰金。


司法院資訊處製作；財團法人民間司法改革基金會備份。
